臺灣臺北地方法院民事判決
110年度訴字第5535號
原      告  曾卉妍  

訴訟代理人  林盛煌律師
            邱姝瑄律師
被      告  新加坡商蝦皮娛樂電商有限公司台灣分公司

法定代理人  胡育嘉  
訴訟代理人  林芝余  
            何千亦  
            林沂庭  
上列當事人間請求復權註冊帳號事件，本院於民國111年1月6日
言詞辯論終結，判決如下：
    主  文
原告之訴駁回。
訴訟費用由原告負擔。
    事實及理由
壹、程序方面
　　查原告起訴原以被告公司服務條款（原證4第1頁取締說明即
    表格內關於取締方式、初犯規定）為請求權基礎，嗣追加民
    法第199條第1項規定為請求權基礎（見本院卷第138頁），
    因其基礎事實同一，合於民事訴訟法第255條第1項但書第2
    款規定，其所為訴之追加，應予准許。
貳、實體方面
一、原告主張：伊於數年前在被告分公司之蝦皮購物平台（下稱
    系爭平台）註冊「ttucOOll」之帳號（下稱系爭帳號），並
    使用系爭帳號於該平台販售各類商品。伊於110年5月20日赫
    然發現伊刊登於系爭平台之「蘇伯湯包」商品（下稱系爭商
    品一）資訊遭刪除、系爭帳號遭凍結，隔日經詢問系爭平台
    客服人員，被告知係因伊賣場為重複「刊登疫區/國外肉製
    、蛋、海鮮、寵物食品」（下稱系爭違規行為）之累犯，後
    於同年月31日收到被告分公司通知將永久凍結系爭帳號之電
    子郵件。惟伊僅有1次刊登系爭商品一資訊而有系爭違規行
    為，乃係初犯，依被告分公司公告之原證4公告（下稱系爭
    公告）及下附表格所載，取締方式僅為「刪除商品&凍結帳
    號」，對比累犯之情形，可知初犯仍可申請復權，伊乃於期
    限内提出申訴，並於110年6月3日寄送簽署完成之食安聲明
    書正本及身分證影本予被告分公司申請解除帳號凍結，然被
    告迄未將系爭帳號予以復權。爰依被告公司服務條款（原證
    4第1頁取締說明即表格內關於取締方式、初犯規定）訴請被
    告將系爭帳號予以復權。又被告分公司就賣家出售商品會收
    取手續費，兩造間為有償契約關係，爰併依民法第199條第1
    項之規定，請求被告將系爭帳號予以復權等語。並聲明：被
    告應就原告之系爭帳號予以復權。
二、被告則以：
　㈠原告於系爭平台註冊成為會員即已同意蝦皮購物服務條款（
    下稱系爭服務條款）上所載的所有約定及日後之任何修訂内
    容，而被告於系爭服務條款及「禁止和限制商品政策」中皆
    禁止用戶販售違法商品，若用戶經稽查有違反系爭服務條款
    或「禁止和限制商品政策」之情事，被告即有權為凍結、中
    止帳號之處分，且不限於累犯之情形，況原告確有累犯之事
    實，即原告除因刊登販售系爭商品一資訊而經被告發現後下
    架（即刪除商品資訊，以下均以『下架』表示）外，其前於10
    7年11月間，即曾刊登販售「柳全螺獅粉-熊貓版」商品(下
    稱系爭商品二)資訊而經被告稽查發現後下架，及將系爭帳
    號予以停權。又原告既不爭執其曾於系爭平台刊登販售系爭
    商品二之資訊，而系爭商品二為食品藥物管理署規定應申請
    辦理輸入查驗之貨品，非屬臺灣地區與大陸地區貿易許可辦
    法第7條第1項第1款至第13款規定准許輸入之大陸地區物品
    ，且為非洲豬瘟疫區中國製造，成分含豬骨提取物、肉類乾
    燥粉狀物等，卻未提供行政院農委會動植物防疫檢疫局之檢
    疫證書，故被告於107年11月間稽查發現後，依服務條款第6
    .2條、第7.1條及「禁止和限制商品政策」約定予以下架，
    並將系爭帳號予以停權，應屬合法及合理；況107年11月當
    時非洲豬瘟疫情非常嚴重，主管機關多次邀集電商平台（含
    被告、MOMO、PCHOME等）前往開會，並要求平台業者應主動
    嚴格搜尋、主動下架，被告亦曾在系爭平台為相關公告。再
    系爭服務條款並未約定被告對用戶帳號為凍結、中止處分前
    ，應先以電子郵件通知為必要，被告自不負以電子郵件通知
    原告關於帳號遭凍結處分之義務，原告以被告未提出107年
    凍結系爭帳號處分之電子郵件紀錄而主張其非累犯，並無理
    由。
　㈡兩造係因系爭服務條款而成立契約關係，各應依系爭服務條
    款負擔義務，依系爭服務條款第1.1條、第1.2條可知，被告
    僅對眾用戶提供線上平台服務，平台用戶則應遵守服務條款
    所訂之事項，平台所有用戶可在遵守服務條款之前提下無償
    瀏覽、刊登預售商品、向他人購買商品，而無須因此給付「
    平台使用費」予被告，此自系爭服務條款並無任何就「平台
    使用費」為相關約定即明，兩造就原告使用系爭平台並非有
    償契約關係。至被告向成立訂單之賣家收取「成交手續費」
    (系爭服務條款第19.1.1條）及因買家付款所產生之「金流
    服務費」(系爭服務條款第19.1.2條），乃因賣家於平台完
    成交易並取得交易價金所產生，而非係賣家使用平台所生之
    費用，兩者顯不相同，不應混淆。再者，縱使被告曾因原告
    過往完成之交易向其收取前述「成交手續費」、「金流服務
    費」，該費用之對價為過往已經完成之交易，而就過往已經
    完成之交易被告已提供完整之服務，而原告已利用完畢，而
    針對已完成交易所支付之費用與原告未來是否得繼續使用被
    告平台所提供之服務並不具雙務或對價關係。被告既自始未
    曾向原告收取「平台使用服務費」，則原告請求被告將系爭
    帳號復權之主張顯與民法第199條或服務條款第19條費用毫
    無相關，其請求實無理由。原告既同意兩造間之契約關係係
    基於服務條款，原告有違反系爭服務條款之行為，則被告依
    據系爭服務條款之約定終止原告繼續使用相關服務亦屬合法
    ，原告以所謂有償契約或民法第199條規定，試圖混淆兩造
    間之雙務契約責任，顯然不可採等語，資為抗辯，並聲明：
    原告之訴駁回。
三、本件經本院協助兩造整理不爭執事項如下：（見本院卷第11
    0至111頁，並依判決格式修正或增刪文句）
  ㈠原告前於被告分公司之系爭平台註冊系爭帳號，並使用系爭
    帳號販售各類商品。
  ㈡原告於加入系爭平台時即已同意遵守系爭服務條款上所載的
    所有約定及其日後之任何修訂内容。
  ㈢原告因使用系爭帳號刊登販售系爭商品一資訊，於110年5月2
    0日前某日經被告發現係違反非洲豬瘟等相關規定而將之下
    架。
  ㈣被告以原告賣場為系爭違規行為之累犯，於110年5月20日凍
    結系爭帳號，後因原告以電子郵件與被告聯繫，被告於110
    年5月31日以電子郵件通知原告將永久凍結系爭帳號。
  ㈤原證1至原證6、被證1至被證5之形式真正均不爭執。
四、得心證之理由：
　　原告主張其僅有1次系爭違規行為，依系爭公告初犯可申請
    復權，其已於期限内提出申訴及寄送簽署完成之食安聲明書
    正本及身分證影本予被告分公司，爰依被告公司服務條款（
    原證4第1頁取締說明即表格內關於取締方式、初犯規定）、
    民法第199條第1項之規定，訴請被告將系爭帳號予以復權等
    語；被告則否認之，並以前揭情詞置辯。本院判斷如下：
　㈠原告依被告公司服務條款（原證4第1頁取締說明即表格內關
    於取締方式、初犯規定），請求被告將系爭帳號予以復權，
    有無理由？　
　　⒈查系爭服務條款第6.2條(b)規定「您同意不會：…(b)違反
      任何法律（包括但不限於進出口限制相關法規）、第三方
      權利或我們的『禁止和限制商品政策』。」（見本院卷第57
      頁），「禁止和限制商品政策」於前言並載明「賣方將所
      提出的商品刊登於銷售平台之前有責任確保該商品符合所
      有法律規定，且依照Shopee的條款和政策，允許刊登以進
      行銷售。為了賣方的方便起見，針對不允許在Shopee銷售
      的禁止和限制商品，Shopee在下方提供例示（非列舉）之
      準則。Shopee將不定期在必要時更新此準則。請定期造訪
      此頁面以瞭解相關更新」，且原告亦不爭執其在加入系爭
      平台時即已同意遵守系爭服務條款上所載的所有約定及其
      日後之任何修訂内容（不爭執事項㈡），堪認被告有權隨
      時更新「禁止和限制商品政策」之內容，原告對於被告於
      系爭平台上更新之內容均有遵守之義務。
    ⒉又查系爭服務條款第7條「違反我們的服務條款」規定：「
      7.1違反此政策可能導致一系列處分動作，包括但不限於
      下列任何或全部項目：刪除刊登商品、限制帳戶權限、中
      止帳戶及隨後終止、刑事訴訟、民事求償，包括但不限於
      請求損害賠償及/或聲請保全處分」，「禁止和限制商品
      政策」第1項「違反我們的服務條款」亦規定「賣方如違
      反此『禁止和限制商品政策』則可能遭受某程度之不利益處
      分，包括但不限於：刪除刊登商品、限制帳戶權限、中止
      及終止帳戶、法律行動」，且第2項除就「禁止和限制商
      品清單」為例示規定外，並規定「除上述所列之禁止和限
      制商品外，在買方及/或賣方所屬之管轄地内為非法或受
      到限制的任何其他商品，或其組成包含上述商品，或是會
      被用於鼓勵非法或受到限制之活動的商品或依法規命令或
      經主管機關認定有健康或安全上疑慮的商品，均屬於禁止
      和限制商品。」，堪認被告發現賣家刊登「賣方所屬之管
      轄地内為非法或受到限制的任何其他商品，或其組成包含
      上述商品」時，即有權為刪除刊登商品、限制帳戶權限、
      中止帳戶及隨後終止帳戶等一系列處分及刑事訴訟、民事
      求償。從而，足認被告所辯其得對違反系爭服務條款或「
      禁止和限制商品政策」之使用者為刪除刊登商品、終止帳
      戶權限之處分，為屬有據。
　　⒊被告抗辯原告於107年11月間在系爭平台刊登販售系爭商品
      二之資訊，經其發現而於107年11月30日將其下架，並初
      次將系爭帳號停權，業據提出被證4「蝦皮購物重要通知
      」、被證6後台紀錄為證（見本院卷第74頁、第124頁）。
      原告雖以被證6為被告後台資料，是屬於被告可以自由增
      刪程式碼的呈現結果，而否認其形式真正，並否認系爭帳
      號曾遭被告凍結，並陳稱「我們只能從形式上認定被證4『
      可能』是被告公司的公告，至於是否真的有這個公告或何
      時公告，無法確認，我們無法知道那是什麼時候出」云云
      。惟查：
　　⑴原告已自承「我們不否認」曾於107年11月間在系爭平台刊
      登販售稱系爭商品二資訊（見本院卷第110頁），且先後
      二次表示對於被證4公告（形式真正）不爭執（見本院卷
      第110頁、第140頁），復未曾對系爭商品二為非洲豬瘟疫
      區中國製，成分含雞肉粉、豬骨提取物等情加以爭執，
　　　足認原告確曾於107年11月間刊登販售非洲豬瘟疫區中國
      製之商品資訊，已有系爭違規行為（刊登疫區/國外肉製
      、蛋、海鮮、寵物食品之行為）無誤。
　　⑵被證4載明「蝦皮購物致力打造具食品安全的購物環境，為
      防範非洲豬瘟疫情，蝦皮購物昨日11/12針對平台上疫區
      豬肉製品全面清查，已下架相關商品，同時加強關鍵字審
      查，避免疫區豬肉製品造成用戶健康危害。為加強防範，
      共同為食品安全把關，於11/13(二）21:00後，若有上架
      並販售此類商品，蝦皮將直接刪除您的商品和停權您的賣
      場，還請您留意  同時呼籲用戶，切勿在平台上購買疫區
      豬肉製品」，比對原告亦不爭執之被證5「2018/11/13 19
      ：01」自由時報新聞刊載「重要公告」「蝦皮購物全站禁
      止販售中國豬肉製品」「配合近日政府加強防範非洲豬瘟
      疫情，蝦皮購物已全面禁賣並宣導賣家下架中國豬肉製品
      ，並將於今晚9點起停權未守規範之賣家帳戶…」（見本院
      卷第76頁），兩者均記載被告將自「11月13日晚上9時起
      」停權違規上架並販售此類商品之賣家帳戶，堪認被證4
      確實係被告於107年11月13日在系爭平台上刊載之「重要
      通知」，自屬被告依前揭「禁止和限制商品政策」所更新
      公告之內容，原告即有遵守之義務。況當時非洲豬瘟疫情
      緊張，政府於電視網路等相關媒體均已大力宣傳不得進口
      、販售非洲豬瘟疫情地區（含中國）豬肉製品，原告竟仍
      於系爭平台刊登販售系爭商品二之資訊，被告以其於107
      年11月30日發現系爭商品二資訊而予以下架及將系爭帳號
      停權（凍結），自符合系爭服務條款及「禁止和限制商品
      政策」之約款，亦合乎情理，堪信屬實。
　　⑶原告雖稱其於107年11月30日在系爭平台仍有販售商品之紀
      錄，被告不可能於同日對系爭帳號為停權處分，且其提出
      之原證6「107年11月30日至12月7日訂單明細截圖影本」
      固有107年11月30日訂單成交紀錄（見本院卷第94頁），
      惟該訂單完成時間為當日凌晨，與被告所稱其將系爭帳號
      停權之時間為當日「19：33：49」並不相衝突。又被告提
      出之後台紀錄雖係由被告管理之後台檔案所擷取，且被告
      有權透過增刪程式碼而變更其檔案紀錄，然衡以系爭平台
      有為數以百萬甚至千萬計之廣大使用者，被告當無可能僅
      為單一帳號而甘冒妨礙電腦使用罪之刑案風險去竄改電磁
      紀錄資料，更難以想像被告有何更動系爭後台紀錄之動機
      及利益，故認被告提出之經公證人公證之後台紀錄（見本
      院卷第164至187頁）應屬可信。再詳查公證書附件第1至3
      頁後台紀錄顯示原告帳號「ttucOOll」（UserID:0000000
      0)所上架之柳全螺獅粉（即系爭商品二），其商品狀態為
      「Status:Admin Deleted Confirmed」，商品頁面最後更
      新時間為「Time Updated:00-00-0000」，比對附件第4至
      6頁系爭商品一之商品狀態亦顯示「Status:Admi Deleted
       Confirmed」，而原告不爭執系爭商品一之販售資訊係遭
      被告下架，當得推論系爭商品二亦係經被告下架無誤。再
      公證書附件第7頁後台紀錄顯示被告係於107年12月4日將
      系爭帳號復權，比對前揭原證6訂單明細截圖（見本院卷
      第86至98頁），系爭帳號於107年12月1日至3日確實均無
      交易紀錄，107年12月4日下午有1筆成交紀錄、107年12月
      5日有多筆訂單紀錄，6日、7日亦均有訂單成交紀錄，足
      認系爭帳號確曾因系爭違規行為而經被告於107年11月30
      日停權，於同年12月4日復權。從而，堪認被告抗辯原告
      於107年11月間在系爭平台刊登販售稱系爭商品二之資訊
      ，經其發現而於107年11月30日將其下架，並初次將系爭
      帳號停權，應為可採。
　　⒋原告雖以被告分公司處理系爭商品一有以電子郵件通知其
      商品遭刪除及帳號遭凍結，且「禁止和限制商品政策」記
      載「如發生違反政策的情形，我們會向賣方傳送電子郵件
      、系統訊息和推播通知」，主張被告分公司就賣家違規上
      架商品之標準處理流程，必會以電子郵件通知賣家「商品
      刪除」、「帳戶凍結」，被告並未提出電子郵件以證明其
      曾將系爭商品二之資訊下架及凍結系爭帳號，足見其為初
      犯云云。惟遍查系爭服務條款內容，均無有關被告應以電
      子郵件通知違反服務條款之使用者之記載，而「禁止和限
      制商品政策」固有前開內容之記載，然是否構成系爭違規
      行為之初犯，應係以原告是否曾利用系爭帳號於系爭平台
      「刊登疫區/國外肉製、蛋、海鮮、寵物食品」之商品資
      訊為斷，而非以被告是否曾刪除商品訊息及凍結系爭帳號
      為標準，故縱被告於當時未即時發現而加以刪除，亦不影
      響原告於107年11月間即已成立系爭違規行為之初犯，況
      本院已認定被告曾於107年11月30日將原告刊登之販售下
      架系爭商品二之資訊及凍結系爭帳號，是原告此部分主張
      ，無從採信。
　　⒌綜上所述，原告曾於107年11月間刊登販售非洲豬瘟疫區中
      國製之商品資訊，已成立系爭違規行為之初犯，其於110
      年5月間再次刊登販售系爭商品一之資訊，自成立系爭違
      規行為之累犯，當無疑義。而原告既主張原證4系爭公告
      係被告針對非洲豬瘟設立之專區公告，自屬「禁止和限制
      商品政策」之內容，且查該公告第一頁附表之「取締方式
      」欄位已明確記載「初犯:刪除商品&凍結帳號  累犯:凍
      結帳號，永不得復權」，被告以原告為系爭違規行為之累
      犯，依前揭「禁止和限制商品政策」第1項規定或此公告
      而凍結系爭帳號、不予復權，均符合系爭服務條款及「禁
      止和限制商品政策」之約款，為屬有據。從而，原告依被
      告公司服務條款（原證4第1頁取締說明即表格內關於取締
      方式、初犯規定），請求被告將系爭帳號予以復權，為無
      理由。
　㈡原告依民法第199條第1項之規定，請求被告將系爭帳號予以
    復權，有無理由？
　　原告雖以其於系爭平台販售商品，被告有收取手續費，主張
    兩造間成立有償契約，其得依民法第199條第1項之規定，請
    求被告將系爭帳號予以復權云云。且按債權人基於債之關係
    ，得向債務人請求給付，為民法第199條第1項所明文規定，
    惟所謂給付，係指債務人依債務本旨應為之一定行為，乃以
    提供特定之利益於債權人為目的。而查系爭服務條款第1條
    引言即已載明「…1.3在成為本網站的使用者之前，您必須閱
    讀並接受本服務條款所包含及連結至本服務條款之所有條款
    …如果您不同意這些條款、請勿使用我們的服務或存取本網
    站」等語，原告復不爭執其加入系爭平台時即已同意遵守系
    爭服務條款上所載的所有約定及其日後之任何修訂内容（不
    爭執事項㈠），兩造間之權利義務關係自應依系爭服務條款
    及其相關規定，而依前所述，被告以原告為系爭違規行為之
    累犯，依前揭「禁止和限制商品政策」第1項規定、系爭公
    告而凍結系爭帳號、不予復權，均符合系爭服務條款及「禁
    止和限制商品政策」之約款，為屬有據，被告即不再負有將
    系爭帳號予以復權之義務，原告依民法第199條第1項之規定
    ，請求被告將系爭帳號予以復權，自屬無據，為無理由。
五、綜上，原告依被告公司服務條款（原證4第1頁取締說明即表
    格內關於取締方式、初犯規定）及民法第199條第1項之規定
    ，請求被告將系爭帳號予以復權，均無理由，應予駁回。
六、本件事證已臻明確，兩造其餘之攻擊或防禦方法及所用之證
    據，經本院斟酌後，認為均不足以影響本判決之結果，爰不
    逐一論列，併此敘明。
七、據上論結，原告之訴為無理由，依民事訴訟法第78條，判決
    如主文。
中　　華　　民　　國　　111 　年　　2 　　月　　9 　　日
                  民事第六庭    法  官  林春鈴
以上正本係照原本作成。
如對本判決上訴，須於判決送達後20日內向本院提出上訴狀。如
委任律師提起上訴者，應一併繳納上訴審裁判費。
中　　華　　民　　國　　111 　年　　2 　　月　　9 　　日
                                書記官  鍾尚勲